---
title: "Dados coletados"
---

```{r}
# Seleciona colunas de leitura rápida; os CSVs completos continuam disponíveis.
sample <- read.csv("data/repositorios_selecionados.csv", stringsAsFactors = FALSE, check.names = FALSE, fileEncoding = "UTF-8")
dataset <- read.csv("outputs/dataset_final_privacidade_gdpr.csv", stringsAsFactors = FALSE, check.names = FALSE, fileEncoding = "UTF-8")
view <- dataset[, c("repository", "language", "stars", "issues", "pre_D1", "post_D1", "pre_score", "post_score", "pre_document_paths", "post_document_paths")]
names(view) <- c("Repositório", "Linguagem", "Estrelas", "Issues", "D1 pré", "D1 pós", "Score pré", "Score pós", "Documentos pré", "Documentos pós")
```

## Amostra

A amostra contém `r nrow(sample)` repositórios com licença identificada por
SPDX e aprovada pela OSI. O arquivo usado pelo pipeline está disponível em
[repositorios_selecionados.csv](data/repositorios_selecionados.csv).

## Repositórios e documentos analisados

A tabela abaixo mostra os metadados principais, a classificação em cada
período e os caminhos dos documentos recuperados. O dataset completo inclui
também os SHAs dos commits, trechos de evidência, observações e metadados de
acessibilidade.

```{r}
knitr::kable(view, format = "html", caption = "Registros do dataset final")
```

## Arquivos para inspeção

- [Dataset final completo](outputs/dataset_final_privacidade_gdpr.csv)
- [Amostra utilizada](outputs/amostra_utilizada.csv)
- [Evidências positivas](outputs/evidencias_positivas.csv)
- [Checkpoint bruto JSONL](data/raw/repository_results.jsonl)
- [Manifesto da execução](outputs/manifest.json)
