---
title: "Experimento de documentação de privacidade"
subtitle: "Projetos open source de IA/ML observados antes e depois do início da aplicação da GDPR"
---

```{r}
# Carrega os artefatos versionados usados em todas as seções da página.
stats <- jsonlite::read_json("outputs/metadata/statistics.json", simplifyVector = FALSE)
sample <- read.csv("inputs/final/selected_repositories.csv", stringsAsFactors = FALSE, check.names = FALSE, fileEncoding = "UTF-8")
dataset <- read.csv("outputs/tables/final_privacy_gdpr_dataset.csv", stringsAsFactors = FALSE, check.names = FALSE, fileEncoding = "UTF-8")
evidence <- read.csv("outputs/tables/positive_evidence.csv", stringsAsFactors = FALSE, check.names = FALSE, fileEncoding = "UTF-8")

fmt_p <- function(value) format(as.numeric(value), scientific = TRUE, digits = 6)
r1 <- stats$rq1_mcnemar
r2 <- stats$rq2_wilcoxon
w <- r2$wilcoxon_signed_rank_exact
codes <- names(stats$criterion_frequencies$post)
pre_frequency <- as.numeric(unlist(stats$criterion_frequencies$pre))
post_frequency <- as.numeric(unlist(stats$criterion_frequencies$post))
total <- as.integer(stats$total_input_rows)
complete_pairs <- as.integer(stats$complete_pairs)
pre_d1 <- as.integer(r1$pre_ones)
post_d1 <- as.integer(r1$post_ones)
pre_score <- as.numeric(r2$pre_mean)
post_score <- as.numeric(r2$post_mean)

# Seleciona os campos essenciais para a tabela legível da página.
view <- dataset[, c("repository", "language", "stars", "issues", "pre_D1", "post_D1", "pre_score", "post_score", "pre_document_paths", "post_document_paths")]
names(view) <- c("Repositório", "Linguagem", "Estrelas", "Issues", "D1 pré", "D1 pós", "Score pré", "Score pós", "Documentos pré", "Documentos pós")
```

::: {.hero-note}
Esta página reúne a amostra, os documentos recuperados, as evidências
textuais, a metodologia, os resultados estatísticos e as instruções de
reprodução. Os valores exibidos são gerados diretamente dos artefatos
versionados no repositório.
:::

## Visão geral {#visao-geral}

::: {.metric-grid}
::: {.metric-card}
### `r total`
Repositórios na amostra
:::

::: {.metric-card}
### `r complete_pairs`
Pares históricos completos
:::

::: {.metric-card}
### `r post_d1`
D1 no período pós-GDPR
:::

::: {.metric-card}
### `r sprintf("%.3f", post_score)`
PDE Score médio pós-GDPR
:::
:::

## Resultado principal {#resultado-principal}

No período pré-GDPR, `r pre_d1` de `r complete_pairs` repositórios
apresentaram evidência documental de privacidade (D1=1). No período pós-GDPR,
foram `r post_d1` repositórios. O teste exato de McNemar bicaudal resultou em
`r fmt_p(r1$exact_mcnemar_p_two_sided)`.

O PDE Score médio passou de `r sprintf("%.3f", pre_score)` para
`r sprintf("%.3f", post_score)`. O teste exato de Wilcoxon pareado resultou em
`r fmt_p(w$p_two_sided_exact)`.

## Resultados detalhados {#resultados}

### Presença documental (D1)

```{r, echo=FALSE, fig.width=7, fig.height=4}
# Compara as contagens D1 nos dois snapshots históricos.
barplot(
  c(as.numeric(r1$pre_ones), as.numeric(r1$post_ones)),
  names.arg = c("Pré-GDPR", "Pós-GDPR"),
  ylab = "Repositórios com D1 = 1",
  col = c("#6c8ebf", "#1d4e89"),
  ylim = c(0, max(18, as.numeric(r1$post_ones) + 2)),
  main = "Evidência documental de privacidade"
)
```

| Medida | Resultado |
|---|---:|
| D1 pré-GDPR | `r r1$pre_ones` (`r sprintf("%.1f%%", as.numeric(r1$pre_proportion) * 100)`) |
| D1 pós-GDPR | `r r1$post_ones` (`r sprintf("%.1f%%", as.numeric(r1$post_proportion) * 100)`) |
| Pré 1 → pós 0 | `r r1$pre1_post0_b` |
| Pré 0 → pós 1 | `r r1$pre0_post1_c` |
| p exato de McNemar bicaudal | `r fmt_p(r1$exact_mcnemar_p_two_sided)` |

### PDE Score

```{r, echo=FALSE, fig.width=7, fig.height=4}
# Mostra a frequência de cada critério no período pós-GDPR.
barplot(
  post_frequency,
  names.arg = codes,
  ylab = "Repositórios",
  col = "#1d4e89",
  main = "Critérios documentais no período pós-GDPR"
)
```

| Medida | Pré | Pós |
|---|---:|---:|
| Média | `r sprintf("%.3f", as.numeric(r2$pre_mean))` | `r sprintf("%.3f", as.numeric(r2$post_mean))` |
| Mediana | `r sprintf("%.3f", as.numeric(r2$pre_median))` | `r sprintf("%.3f", as.numeric(r2$post_median))` |
| IQR | `r paste(r2$pre_iqr, collapse = "–")` | `r paste(r2$post_iqr, collapse = "–")` |

| Medida pareada | Resultado |
|---|---:|
| Aumentos / reduções / iguais | `r r2$increased` / `r r2$decreased` / `r r2$unchanged` |
| W+ / W− | `r sprintf("%.1f", as.numeric(w$w_plus))` / `r sprintf("%.1f", as.numeric(w$w_minus))` |
| p exato de Wilcoxon bicaudal | `r fmt_p(w$p_two_sided_exact)` |
| Correlação bisserial de postos | `r sprintf("%.3f", as.numeric(w$rank_biserial))` |

### Frequência dos critérios

```{r}
criteria <- data.frame(Critério = codes, Pré = pre_frequency, Pós = post_frequency, check.names = FALSE)
knitr::kable(criteria, format = "html", caption = "Frequência de C1 a C7")
```

### Transições observadas em D1

```{r}
# A tabela resume as quatro transições possíveis entre os períodos.
has_pair <- dataset$pre_D1 != "" & dataset$post_D1 != ""
transition <- table(
  factor(dataset$pre_D1[has_pair], levels = c("0", "1")),
  factor(dataset$post_D1[has_pair], levels = c("0", "1"))
)
colnames(transition) <- c("Pós = 0", "Pós = 1")
rownames(transition) <- c("Pré = 0", "Pré = 1")
knitr::kable(as.data.frame.matrix(transition), format = "html", caption = "Matriz de transição de D1")
```

### Evidências positivas

<details class="data-details">
<summary>Mostrar evidências positivas</summary>

```{r}
# Evita que delimitadores Markdown coletados sejam interpretados pelo Quarto.
evidence_display <- evidence
evidence_display$evidence <- gsub(":::", ": : :", evidence_display$evidence, fixed = TRUE)
knitr::kable(evidence_display, format = "html", caption = "Trechos que sustentaram classificações positivas")
```

</details>

## Dados coletados {#dados}

### Amostra

A amostra contém `r nrow(sample)` repositórios com licença identificada por
SPDX e aprovada pela OSI. O arquivo usado pelo pipeline está disponível em
[selected_repositories.csv](inputs/final/selected_repositories.csv).

### Repositórios e documentos analisados

A tabela abaixo mostra os metadados principais, a classificação em cada
período e os caminhos dos documentos recuperados. O dataset completo inclui
também os SHAs dos commits, trechos de evidência, observações e metadados de
acessibilidade.

<details class="data-details">
<summary>Mostrar os repositórios e documentos analisados</summary>

```{r}
knitr::kable(view, format = "html", caption = "Registros do dataset final")
```

</details>

### Arquivos para inspeção

- [Dataset final completo](outputs/tables/final_privacy_gdpr_dataset.csv)
- [Amostra utilizada](outputs/tables/sample_used.csv)
- [Evidências positivas](outputs/tables/positive_evidence.csv)
- [Checkpoint bruto JSONL](inputs/raw/repository_results.jsonl)
- [Manifesto da execução](outputs/metadata/manifest.json)

## Metodologia {#metodologia}

### Desenho

O estudo compara o mesmo conjunto de repositórios em dois snapshots
históricos: o último commit até 24 de maio de 2018 e o último commit até 30
de junho de 2026. A unidade de análise é o repositório público de IA/ML.

```{mermaid}
flowchart LR
  A[Busca por tópicos IA/ML] --> B[Filtros de seleção]
  B --> C[Amostra congelada]
  C --> D[Snapshot pré-GDPR]
  C --> E[Snapshot pós-GDPR]
  D --> F[Classificação C1-C7 e D1]
  E --> F
  F --> G[McNemar e Wilcoxon]
  G --> H[Dataset, relatórios e site]
```

### Seleção da amostra

O seletor consulta os tópicos-base `artificial-intelligence`, `deep-learning`
e `machine-learning`. Em seguida, aplica os critérios de visibilidade pública,
licença SPDX/OSI aprovada, ausência de fork e arquivamento, criação anterior a
25 de maio de 2018, pelo menos 500 estrelas, pelo menos 100 issues reais,
atividade mínima de 24 meses e atividade antes e depois da data de referência.

A seleção completa pode ser executada por `scripts/select_sample.R`. O CSV usado nos
resultados publicados permanece versionado para que os números do artigo não
mudem quando a API do GitHub atualizar seus metadados.

### Documentação e critérios

São analisados README de raiz e documentos textuais cujos nomes ou caminhos
indicam privacidade, segurança, proteção de dados, termos, consentimento,
retenção ou conformidade. D1 indica evidência documental contextualizada. O
PDE Score soma sete critérios:

1. dados pessoais;
2. finalidade do tratamento;
3. base legal;
4. direitos dos titulares;
5. retenção ou exclusão;
6. compartilhamento ou transferência;
7. proteção contra vazamento ou acesso não autorizado.

Menções isoladas, bibliografia, testes, exemplos, dependências e listas de
links não são suficientes para marcar um critério.

### Estatística

Para D1, o pipeline calcula o teste exato de McNemar bicaudal. Para o PDE
Score, calcula o teste exato de Wilcoxon pareado, excluindo diferenças zero e
usando postos médios em empates. O nível de significância adotado é
$\alpha=0{,}05$.

::: {.pvalue-note}
O *p-value* é a probabilidade de observar um resultado tão extremo quanto o
obtido, ou mais extremo, supondo que a hipótese nula (H0) seja verdadeira. Com
$\alpha=0{,}05$, um *p-value* menor que α leva à rejeição de H0; um valor maior
ou igual a α não permite rejeitá-la. Essa decisão não prova H1 nem transforma
H0 em uma verdade automática.

Neste estudo, o *p-value* exato de McNemar foi `r fmt_p(r1$exact_mcnemar_p_two_sided)`
e o de Wilcoxon foi `r fmt_p(w$p_two_sided_exact)`. Como ambos são menores que
0,05, rejeitamos H0 nos dois testes ao nível de significância adotado. A
interpretação deve considerar também as contagens, o tamanho das diferenças e
as limitações do desenho observacional.
:::

Os resultados medem evidência documental versionada. Eles não constituem
auditoria jurídica nem permitem atribuir causalidade exclusiva à GDPR.

## Reprodução {#reproducao}

### Requisitos

- R 4.5 ou superior;
- pacote `jsonlite` para o pipeline;
- `knitr`, `rmarkdown` e Quarto para renderizar este site;
- `yaml` para ler `settings.yml`;
- `curl` para novas chamadas à API do GitHub;
- token `GITHUB_TOKEN` somente quando uma nova coleta for necessária.

### Análise com os dados versionados

Com o checkpoint já disponível, a análise não precisa acessar a API:

```bash
Rscript scripts/analysis.R
```

Isso recria o dataset, as estatísticas, as evidências, os gráficos e os
relatórios em `outputs/`.

### Pipeline completo

Para reutilizar a amostra congelada e coletar apenas registros ausentes:

```bash
Rscript scripts/run_pipeline.R --workers 1
```

Para gerar uma nova amostra usando a API:

```bash
export GITHUB_TOKEN="seu-token"
Rscript scripts/run_pipeline.R --select --workers 1
```

O seletor também pode ser executado isoladamente:

```bash
Rscript scripts/select_sample.R --output inputs/final/selected_repositories.csv
```

### Artefatos

O repositório mantém a amostra, o checkpoint bruto, o dataset final, as
evidências positivas, as estatísticas, os gráficos e os relatórios. O arquivo
`outputs/metadata/manifest.json` registra os hashes e versões usados na execução.
