---
title: "Experimento de documentação de privacidade"
subtitle: "Projetos open source de IA/ML identificados por busca temática"
---

```{r}
stats <- jsonlite::read_json("outputs/metadata/statistics.json", simplifyVector = FALSE)
settings <- yaml::read_yaml("settings.yml")
sample <- read.csv("inputs/final/selected_repositories.csv", stringsAsFactors = FALSE, check.names = FALSE, fileEncoding = "UTF-8")
dataset <- read.csv("outputs/tables/final_privacy_gdpr_dataset.csv", stringsAsFactors = FALSE, check.names = FALSE, fileEncoding = "UTF-8")
selection_topics <- as.character(unlist(settings$selection$topics, use.names = FALSE))
topic_values <- unlist(strsplit(as.character(sample$ai_ml_match_topics), "\\s*;\\s*"), use.names = FALSE)
topic_values <- topic_values[nzchar(topic_values)]
topic_counts <- sort(table(topic_values), decreasing = TRUE)
selection_audit_available <- file.exists("outputs/metadata/selection_search_manifest.json")

fmt_p <- function(value) {
  value <- as.numeric(value)
  if (!is.finite(value)) return("NA")
  if (value > 0 && value < 0.001) {
    return(formatC(value, format = "e", digits = 2L, decimal.mark = ","))
  }
  formatC(value, format = "f", digits = 6L, decimal.mark = ",", big.mark = ".")
}
fmt_score <- function(value) formatC(as.numeric(value), format = "f", digits = 3L, decimal.mark = ",")
r1 <- stats$rq1_mcnemar
r2 <- stats$rq2_wilcoxon
w <- r2$wilcoxon_signed_rank_exact
codes <- names(stats$criterion_frequencies$post)
pre_frequency <- as.numeric(unlist(stats$criterion_frequencies$pre))
post_frequency <- as.numeric(unlist(stats$criterion_frequencies$post))
total <- as.integer(stats$total_input_rows)
complete_pairs <- as.integer(stats$complete_pairs)
pre_d1 <- as.integer(r1$pre_ones)
post_d1 <- as.integer(r1$post_ones)
pre_score <- as.numeric(r2$pre_mean)
post_score <- as.numeric(r2$post_mean)
site_data <- list(
  topic_count = length(selection_topics),
  sample_rows = nrow(sample),
  complete_pairs = complete_pairs,
  pre_d1 = pre_d1,
  post_d1 = post_d1,
  pre_score = pre_score,
  post_score = post_score,
  mcnemar_p = as.numeric(r1$exact_mcnemar_p_two_sided),
  wilcoxon_p = as.numeric(w$p_two_sided_exact),
  selection_audit_available = selection_audit_available
)

```

```{r, echo=FALSE, results='asis'}
cat("<script>window.privacySiteData=", jsonlite::toJSON(site_data, auto_unbox = TRUE, digits = 16), ";</script>")
```

::: {.hero-note #hero-note}
Esta página reúne a amostra, os documentos recuperados, as evidências
textuais, a metodologia, os resultados estatísticos e as instruções de
reprodução. Os valores exibidos são gerados diretamente dos artefatos
versionados no repositório.
:::

## Visão geral {#visao-geral}

::: {.metric-grid}
::: {.metric-card}
### `r total`
Repositórios na amostra
:::

::: {.metric-card}
### `r complete_pairs`
Pares históricos completos
:::

::: {.metric-card}
### `r post_d1`
D1 no período pós-GDPR
:::

::: {.metric-card}
### `r sprintf("%.3f", post_score)`
PDE Score médio pós-GDPR
:::
:::

## Resultado principal {#resultado-principal}

::: {data-i18n-template="main-result"}
No período pré-GDPR, `r pre_d1` de `r complete_pairs` repositórios
apresentaram evidência documental de privacidade (D1=1). No período pós-GDPR,
foram `r post_d1` repositórios. O teste exato de McNemar bicaudal resultou em
`r fmt_p(r1$exact_mcnemar_p_two_sided)`.
:::

::: {data-i18n-template="score-result"}
O PDE Score médio passou de `r fmt_score(pre_score)` para
`r fmt_score(post_score)`. O teste exato de Wilcoxon pareado resultou em
`r fmt_p(w$p_two_sided_exact)`.
:::

## Cobertura do vocabulário {#cobertura-vocabulario}

::: {data-i18n-template="vocabulary-coverage"}
A busca usa `r length(selection_topics)` tópicos de IA/ML, incluindo subdomínios
e áreas recentes. Os mesmos critérios de elegibilidade e análise documental são
aplicados a todos os resultados; os tópicos servem como sinais de descoberta,
não como prova automática de escopo técnico.
:::

```{r}
topic_table <- data.frame(
  Tópico = names(topic_counts),
  Repositórios = as.integer(topic_counts),
  check.names = FALSE
)
knitr::kable(topic_table, format = "html", caption = "Tópicos presentes na amostra congelada")
```

## Resultados detalhados {#resultados}

### Presença documental (D1)

```{r, echo=FALSE, fig.width=7, fig.height=4}
barplot(
  c(as.numeric(r1$pre_ones), as.numeric(r1$post_ones)),
  names.arg = c("Pré-GDPR", "Pós-GDPR"),
  ylab = "Repositórios com D1 = 1",
  col = c("#6c8ebf", "#1d4e89"),
  ylim = c(0, max(18, as.numeric(r1$post_ones) + 2)),
  main = "Evidência documental de privacidade"
)
```

| Medida | Resultado |
|---|---:|
| D1 pré-GDPR | `r r1$pre_ones` (`r sprintf("%.1f%%", as.numeric(r1$pre_proportion) * 100)`) |
| D1 pós-GDPR | `r r1$post_ones` (`r sprintf("%.1f%%", as.numeric(r1$post_proportion) * 100)`) |
| Pré 1 → pós 0 | `r r1$pre1_post0_b` |
| Pré 0 → pós 1 | `r r1$pre0_post1_c` |
| p exato de McNemar bicaudal | `r fmt_p(r1$exact_mcnemar_p_two_sided)` |

### PDE Score

```{r, echo=FALSE, fig.width=7, fig.height=4}
barplot(
  post_frequency,
  names.arg = codes,
  ylab = "Repositórios",
  col = "#1d4e89",
  main = "Critérios documentais no período pós-GDPR"
)
```

| Medida | Pré | Pós |
|---|---:|---:|
| Média | `r sprintf("%.3f", as.numeric(r2$pre_mean))` | `r sprintf("%.3f", as.numeric(r2$post_mean))` |
| Mediana | `r sprintf("%.3f", as.numeric(r2$pre_median))` | `r sprintf("%.3f", as.numeric(r2$post_median))` |
| IQR | `r paste(r2$pre_iqr, collapse = "–")` | `r paste(r2$post_iqr, collapse = "–")` |

| Medida pareada | Resultado |
|---|---:|
| Aumentos / reduções / iguais | `r r2$increased` / `r r2$decreased` / `r r2$unchanged` |
| W+ / W− | `r sprintf("%.1f", as.numeric(w$w_plus))` / `r sprintf("%.1f", as.numeric(w$w_minus))` |
| p exato de Wilcoxon bicaudal | `r fmt_p(w$p_two_sided_exact)` |
| Correlação bisserial de postos | `r sprintf("%.3f", as.numeric(w$rank_biserial))` |

### Frequência dos critérios

```{r}
criteria <- data.frame(Critério = codes, Pré = pre_frequency, Pós = post_frequency, check.names = FALSE)
knitr::kable(criteria, format = "html", caption = "Frequência de C1 a C7")
```

### Transições observadas em D1

```{r}
has_pair <- dataset$pre_D1 != "" & dataset$post_D1 != ""
transition <- table(
  factor(dataset$pre_D1[has_pair], levels = c("0", "1")),
  factor(dataset$post_D1[has_pair], levels = c("0", "1"))
)
colnames(transition) <- c("Pós = 0", "Pós = 1")
rownames(transition) <- c("Pré = 0", "Pré = 1")
knitr::kable(as.data.frame.matrix(transition), format = "html", caption = "Matriz de transição de D1")
```

## Dados coletados {#dados}

### Amostra

::: {data-i18n-template="sample-description"}
A amostra contém `r nrow(sample)` repositórios com licença identificada por
SPDX e aprovada pela OSI.
:::

::: {data-i18n="sampleFilesText"}
O arquivo usado pelo pipeline está disponível em
[selected_repositories.csv](inputs/final/selected_repositories.csv). O
vocabulário configurado está em
[ai_ml_topics_used.csv](inputs/reference/ai_ml_topics_used.csv).
:::

### Arquivos para inspeção

::: {data-i18n="inspectionIntro"}
Os registros detalhados não são repetidos na página. A relação completa dos
repositórios, documentos, classificações, evidências e metadados permanece
disponível nos arquivos versionados abaixo:
:::

::: {data-i18n="dataLinksList"}
- [Dataset final completo](outputs/tables/final_privacy_gdpr_dataset.csv)
- [Amostra utilizada](outputs/tables/sample_used.csv)
- [Evidências positivas](outputs/tables/positive_evidence.csv)
- [Checkpoint bruto JSONL](inputs/raw/repository_results.jsonl)
- [Manifesto da execução](outputs/metadata/manifest.json)
:::
::: {data-i18n-template="selection-manifest"}
`r if (selection_audit_available) "[Manifesto das consultas de seleção](outputs/metadata/selection_search_manifest.json)" else "O manifesto das consultas de seleção será criado na próxima seleção online."`
:::

## Metodologia {#metodologia}

### Desenho

::: {data-i18n="designText"}
O estudo compara o mesmo conjunto de repositórios em dois snapshots
históricos: o último commit até 24 de maio de 2018 e o último commit até 30
de junho de 2026. A unidade de análise é o repositório público de IA/ML.
:::

```{mermaid}
%%{init: {"themeVariables": {"fontSize": "18px", "fontFamily": "Montserrat, Arial, sans-serif"}, "flowchart": {"nodeSpacing": 64, "rankSpacing": 88, "diagramPadding": 28, "wrappingWidth": 300, "minNodeWidth": 280}}}%%
flowchart TD
  A[Busca por 24 tópicos IA/ML] --> B[Particionamento temporal até 1.000 resultados]
  B --> C[Filtros de seleção preservados]
  C --> D[Amostra congelada]
  D --> E[Snapshot pré-GDPR]
  D --> F[Snapshot pós-GDPR]
  E --> G[Classificação C1-C7 e D1]
  F --> G
  G --> H[McNemar e Wilcoxon]
  H --> I[Dataset, relatórios e site]
```

### Seleção da amostra

::: {data-i18n-template="selection-description"}
O seletor consulta `r length(selection_topics)` tópicos configurados em
`settings.yml`, que abrangem áreas como visão computacional, processamento de
linguagem natural, detecção de objetos, LLMs, transformers, IA generativa,
difusão, multimodalidade, RAG e agentes. Em seguida, aplica os critérios de
visibilidade pública, licença SPDX/OSI aprovada, ausência de fork e
arquivamento, criação anterior a 25 de maio de 2018, pelo menos 500 estrelas,
pelo menos 100 issues reais, atividade mínima de 24 meses e atividade antes e
depois da data de referência.
:::

::: {data-i18n="partitionText"}
As consultas são particionadas por data de criação quando a contagem ultrapassa
o limite de 1.000 resultados da Search API. As partições e páginas baixadas
ficam registradas no manifesto de seleção.
:::

::: {data-i18n-template="selection-manifest"}
`r if (selection_audit_available) "O manifesto desta execução está disponível nos artefatos." else "O manifesto será produzido quando a seleção da amostra for executada com um token do GitHub."`
:::

::: {data-i18n="selectionAfter"}
A primeira etapa é `Rscript main.R --select`: ela cria uma amostra nova e coleta
os snapshots históricos desses repositórios. Depois, `Rscript main.R --analyze`
valida a coleta, refaz a análise offline e gera o site. O comando
`Rscript main.R --run` executa o processo inteiro do início ao fim.
:::

### Documentação e critérios

::: {data-i18n="documentationIntro"}
São analisados README de raiz e documentos textuais cujos nomes ou caminhos
indicam privacidade, segurança, proteção de dados, termos, consentimento,
retenção ou conformidade. D1 indica evidência documental contextualizada. O
PDE Score soma sete critérios:
:::

::: {data-i18n="criteriaList"}
1. dados pessoais;
2. finalidade do tratamento;
3. base legal;
4. direitos dos titulares;
5. retenção ou exclusão;
6. compartilhamento ou transferência;
7. proteção contra vazamento ou acesso não autorizado.
:::

::: {data-i18n="documentationNegative"}
Menções isoladas, bibliografia, testes, exemplos, dependências e listas de
links não são suficientes para marcar um critério.
:::

### Estatística

::: {data-i18n="statisticsText"}
Para D1, o pipeline calcula o teste exato de McNemar bicaudal. Para o PDE
Score, calcula o teste exato de Wilcoxon pareado, excluindo diferenças zero e
usando postos médios em empates. O nível de significância adotado é
$\alpha=0{,}05$.
:::

::: {.pvalue-note}
::: {data-i18n-template="pvalue-explanation"}
O *p-value* é a probabilidade de observar um resultado tão extremo quanto o
obtido, ou mais extremo, supondo que a hipótese nula (H0) seja verdadeira. Com
$\alpha=0{,}05$, um *p-value* menor que α leva à rejeição de H0; um valor maior
ou igual a α não permite rejeitá-la. Essa decisão não prova H1 nem transforma
H0 em uma verdade automática.
:::

::: {data-i18n-template="pvalue-result"}
Neste estudo, o *p-value* exato de McNemar foi `r fmt_p(r1$exact_mcnemar_p_two_sided)`
e o de Wilcoxon foi `r fmt_p(w$p_two_sided_exact)`. A decisão estatística deve
ser atualizada junto com as contagens quando uma nova amostra for gerada e deve
considerar o tamanho das diferenças e as limitações do desenho observacional.
:::
:::

::: {data-i18n="resultLimitations"}
Os resultados medem evidência documental versionada. Eles não constituem
auditoria jurídica nem permitem atribuir causalidade exclusiva à GDPR.
:::

## Reprodução {#reproducao}

### Requisitos

::: {data-i18n="requirementsList"}
- R 4.5 ou superior;
- pacote `jsonlite` para o pipeline;
- `knitr`, `rmarkdown` e Quarto para renderizar este site;
- `yaml` para ler `settings.yml`;
- `curl` para novas chamadas à API do GitHub;
- token `GITHUB_TOKEN` somente quando uma nova coleta for necessária.
:::

### Pipeline completo

::: {data-i18n="completePipelineIntro"}
Para executar todo o fluxo do zero — nova seleção, coletas, análise e site:
:::

```bash
export GITHUB_TOKEN="seu-token"
Rscript main.R --run
```

::: {data-i18n="newSampleIntro"}
Para gerar uma nova amostra e coletar os dois snapshots históricos:
:::

```bash
Rscript main.R --select
```

::: {data-i18n="analyzeIntro"}
Depois de `--select` terminar, para executar a análise offline e gerar o site:
:::

```bash
Rscript main.R --analyze
```

::: {data-i18n="statusText"}
O `main.R` mostra o progresso por etapa e grava o estado em
`outputs/metadata/run_status.json`. Durante a seleção, informa tópico, páginas
e total baixado; durante a coleta, informa pares completos, incompletos e estimativa
de tempo restante. O intervalo normal da API não gera mensagens repetitivas;
limites reais do GitHub são indicados com a previsão da próxima tentativa.
:::

::: {data-i18n="stagedModeNote"}
O modo `--analyze` exige a coleta completa da amostra atual, produzida por
`--select` ou `--run`. O pipeline oferece apenas `--run`, `--select`,
`--analyze` e `--help`.
:::

::: {data-i18n="helpIntro"}
Para consultar a ajuda do pipeline:
:::

```bash
Rscript main.R --help
```

### Artefatos

::: {data-i18n="artifactsIntro"}
O repositório mantém a amostra, o checkpoint bruto, o dataset final, as
evidências positivas, as estatísticas, os gráficos e os relatórios. O arquivo
`outputs/metadata/manifest.json` registra os hashes e versões usados na execução.
:::

## Referências metodológicas {#referencias-metodologicas}

::: {data-i18n="referencesText"}
As referências que fundamentam a seleção dos tópicos e a discussão de validade
estão na [bibliografia metodológica do projeto](inputs/reference/literature_methods.md),
incluindo Gonzalez et al. (2020), Openja et al. (2024), Latendresse et al.
(2024), De Martino et al. (2025), Yang et al. (2023), Biswas et al. (2019) e
Kalliamvakou et al. (2014).
:::

<script src="site/site.js"></script>
