---
title: "Resultados"
---

```{r}
# Os artefatos estatísticos são a fonte única das tabelas desta página.
stats <- jsonlite::read_json("outputs/estatisticas.json", simplifyVector = FALSE)
fmt_p <- function(value) format(as.numeric(value), scientific = TRUE, digits = 6)
r1 <- stats$rq1_mcnemar
r2 <- stats$rq2_wilcoxon
w <- r2$wilcoxon_signed_rank_exact
codes <- names(stats$criterion_frequencies$post)
pre_frequency <- as.numeric(unlist(stats$criterion_frequencies$pre))
post_frequency <- as.numeric(unlist(stats$criterion_frequencies$post))
dataset <- read.csv("outputs/dataset_final_privacidade_gdpr.csv", stringsAsFactors = FALSE, check.names = FALSE, fileEncoding = "UTF-8")
evidence <- read.csv("outputs/evidencias_positivas.csv", stringsAsFactors = FALSE, check.names = FALSE, fileEncoding = "UTF-8")
```

## Presença documental (D1)

```{r, echo=FALSE, fig.width=7, fig.height=4}
# Compara as contagens D1 nos dois snapshots históricos.
barplot(
  c(as.numeric(r1$pre_ones), as.numeric(r1$post_ones)),
  names.arg = c("Pré-GDPR", "Pós-GDPR"),
  ylab = "Repositórios com D1 = 1",
  col = c("#6c8ebf", "#1d4e89"),
  ylim = c(0, max(18, as.numeric(r1$post_ones) + 2)),
  main = "Evidência documental de privacidade"
)
```

| Medida | Resultado |
|---|---:|
| D1 pré-GDPR | `r r1$pre_ones` (`r sprintf("%.1f%%", as.numeric(r1$pre_proportion) * 100)`) |
| D1 pós-GDPR | `r r1$post_ones` (`r sprintf("%.1f%%", as.numeric(r1$post_proportion) * 100)`) |
| Pré 1 → pós 0 | `r r1$pre1_post0_b` |
| Pré 0 → pós 1 | `r r1$pre0_post1_c` |
| p exato de McNemar bicaudal | `r fmt_p(r1$exact_mcnemar_p_two_sided)` |

## PDE Score

```{r, echo=FALSE, fig.width=7, fig.height=4}
# Mostra a frequência de cada critério no período pós-GDPR.
barplot(
  post_frequency,
  names.arg = codes,
  ylab = "Repositórios",
  col = "#1d4e89",
  main = "Critérios documentais no período pós-GDPR"
)
```

| Medida | Pré | Pós |
|---|---:|---:|
| Média | `r sprintf("%.3f", as.numeric(r2$pre_mean))` | `r sprintf("%.3f", as.numeric(r2$post_mean))` |
| Mediana | `r sprintf("%.3f", as.numeric(r2$pre_median))` | `r sprintf("%.3f", as.numeric(r2$post_median))` |
| IQR | `r paste(r2$pre_iqr, collapse = "–")` | `r paste(r2$post_iqr, collapse = "–")` |

| Medida pareada | Resultado |
|---|---:|
| Aumentos / reduções / iguais | `r r2$increased` / `r r2$decreased` / `r r2$unchanged` |
| W+ / W− | `r sprintf("%.1f", as.numeric(w$w_plus))` / `r sprintf("%.1f", as.numeric(w$w_minus))` |
| p exato de Wilcoxon bicaudal | `r fmt_p(w$p_two_sided_exact)` |
| Correlação bisserial de postos | `r sprintf("%.3f", as.numeric(w$rank_biserial))` |

## Frequência dos critérios

```{r}
criteria <- data.frame(Critério = codes, Pré = pre_frequency, Pós = post_frequency, check.names = FALSE)
knitr::kable(criteria, format = "html", caption = "Frequência de C1 a C7")
```

## Transições observadas em D1

```{r}
# A tabela resume as quatro transições possíveis entre os períodos.
complete <- dataset$pre_D1 != "" & dataset$post_D1 != ""
transition <- table(
  factor(dataset$pre_D1[complete], levels = c("0", "1")),
  factor(dataset$post_D1[complete], levels = c("0", "1"))
)
colnames(transition) <- c("Pós = 0", "Pós = 1")
rownames(transition) <- c("Pré = 0", "Pré = 1")
knitr::kable(as.data.frame.matrix(transition), format = "html", caption = "Matriz de transição de D1")
```

## Evidências positivas

```{r}
knitr::kable(evidence, format = "html", caption = "Trechos que sustentaram classificações positivas")
```
